【裁判字號】    99,台上,576
【裁判日期】    990401
【裁判案由】    損害賠償
【裁判全文】
最高法院民事判決              九十九年度台上字第五七六號
上  訴  人  甲○○
訴訟代理人  江肇欽律師
被 上訴 人  乙○○
上列當事人間請求損害賠償事件，上訴人對於中華民國九十八年
五月十二日台灣高等法院第二審更審判決（九十七年度重上更(一)
字第一○三號），提起上訴，本院判決如下：
    主  文
上訴駁回。
第三審訴訟費用由上訴人負擔。
    理  由
本件上訴人主張：被上訴人明知訴外人陳清課於民國八十八年一
月間與另一不詳姓名者共同強盜取走伊所有、而交付被上訴人之
金飾等財物為贓物，竟仍予收受。嗣為警方在其住處及其向台北
市第一信用合作社內湖分社所租用之保管箱內查獲扣得如原判決
附表一（除編號五六號外）及附表二（下合稱附表一、二）所示
之物。被上訴人所犯收受贓物罪，既經刑事法院判處有期徒刑確
定，則伊因被上訴人之故意侵權行為，致受有共新台幣（下同）
四千一百零四萬六千四百四十元之損害，扣除警方第一次及第二
次先後發還計值一千零二十六萬一千六百十元及五百萬元之贓物
後，仍受有尚未追回金飾等財物（下稱系爭贓物）計值二千五百
七十八萬四千八百三十元之損害。爰提起刑事附帶民事訴訟，依
民法第一百八十四條第一項前段、第一百七十九條之規定，求為
命被上訴人如數（減縮）給付（賠償、返還）該金額本息之判決
（上訴人逾上開部分之財物及營業損失之請求，暨更審前原法院
（九十六年度重上字第一一一號）判命被上訴人給付營業損失二
百二十五萬元本息部分，均經分別判決上訴人及被上訴人敗訴確
定，不在本院審理範圍）。
被上訴人則以：伊係犯收受贓物罪，就未收受贓物部分，即與上
訴人所受財物之損害無關。且伊收受經警方查獲之金飾等物，上
訴人已全數領回，亦無損害可言。依上訴人所受損害物品之價值
約為四千五百六十九萬元，推斷陳清課應僅朋分二千二百八十萬
元，扣除上訴人事後領回之數量，其已無何損失，再對伊為請求
，更屬無據等語，資為抗辯。
原審斟酌全辯論意旨及調查證據之結果，以：上訴人主張訴外人
陳清課夥同不詳姓名者於八十八年間共同強盜取走上訴人所經營
金福山銀樓之金飾等財物後，將之交予被上訴人收受，陳清課及
被上訴人業經刑事法院認定其等分別犯強盜罪及收受贓物罪而判
處有期徒刑十四年及二年二月確定在案。嗣附表一（除編號五六
號外）及附表二所示財物，均已發還上訴人等情，為上訴人所不
爭執之事實，並有刑事判決為證，固堪信為真正。然上訴人就其
主張被強盜尚未查獲之贓物，現仍為被上訴人收受占有之有利事
實，依民事訴訟法第二百七十七條規定，應負舉證責任。上訴人
雖舉出陳清課於八十九年五月二日警訊、及其於原法院另案九十
一年度重訴字第五三號民事事件審理中之九十二年四月一日暨原
法院之九十六年六月一日陳述筆錄連同陳清課於九十五年十月三
十一日致上訴人內載：渠將贓物全部交由被上訴人整理分類，該
尚未查獲之金飾財物，應在被上訴人處等旨之信函為證。惟依陳
清課於八十八年四月十三日被警方逮捕當日所供稱：「被警方查
獲之贓物是其本人所藏放」之偵訊筆錄內容與其於八十九年五月
二日經警方借訊改稱：贓物是其與被上訴人向訴外人顏柏森拿回
來預備轉售，這些東西可能放在被上訴人處，東西應放在被上訴
人之密室內等語先後不符；及證人即製作借訊筆錄之警員陳勝義
於刑事案證述：警方搜索被上訴人住處時，未發現密室或任何贓
物云云；暨陳清課於被警方借訊前「自訴」被上訴人侵占其財產
，以及其於原審九十六年六月一日審理時再稱：被上訴人確有侵
占其財產之情；並參酌被上訴人否認上訴人提出之進貨證明及被
搶劫明細等私文書為真正，上訴人又無帳冊、發票可供查核其銷
售金飾等財物之金額，而得證明其於強盜案發生時尚有多少未出
售之貨品數量等情事，可知陳清課於犯強盜案後與被上訴人因財
產問題交惡，其事後可能挾怨誣陷而改稱搶來之金飾等財物全部
交與被上訴人收藏保管。是以陳清課嗣後所為之供詞或其私人書
信及上訴人提出之進貨證明等資料，即均難證明被上訴人尚有收
受未經查獲之贓物。況上訴人所領回之財物，並未鑑定其價值，
實無從認定該等財物之真實價值，而陳清課又供述其強盜後未逐
一點數贓物，亦見上訴人不能證明被上訴人尚隱匿之贓物，較上
訴人已領回部分達三至四倍之多，自難依此推算上訴人被強盜取
走之財物值計為四千一百零四萬餘元。則上訴人既未證明除其已
領回部分外，被上訴人仍有收受及隱匿其他贓物之情事，其依侵
權行為及不當得利法律關係，請求被上訴人給付（賠償、返還）
二千五百七十八萬四千八百三十元本息，即屬無理，不應准許。
為原審心證之所由得，因而就上訴人請求被上訴人給付（賠償、
返還）財物損失二千五百七十八萬四千八百三十元本息部分，維
持第一審所為上訴人敗訴之判決，駁回其上訴，經核於法洵無違
誤。原審適用舉證責任之分配原則，就上訴人提出之證據，已詳
予論述訴外人陳清課所稱全部贓物交予被上訴人收藏保管為不足
採之理由。縱未再審酌陳清課於九十六年七月三日之「民事說明
狀」（重申交給被上訴人之贓物遠多於警方所查獲者）而加以指
駁，對判決之結果，並不生影響。上訴意旨猶執前詞，指摘原審
採證、認事之職權行為不當，求予廢棄原判決，非有理由。
據上論結，本件上訴為無理由。依民事訴訟法第四百八十一條、
第四百四十九條第一項、第七十八條，判決如主文。
中    華    民    國  九十九  年    四    月    一    日
                      最高法院民事第三庭
                          審判長法官  蘇  茂  秋
                                法官  陳  碧  玉
                                法官  王  仁  貴
                                法官  張  宗  權
                                法官  吳  麗  女
本件正本證明與原本無異
                                      書  記  官
中    華    民    國  九十九  年    四    月   十三   日
                                                      K

司法院資訊處製作；財團法人民間司法改革基金會備份。
